【裁判字號】    98,台上,5824
【裁判日期】    981008
【裁判案由】    違反毒品危害防制條例
【裁判全文】
最高法院刑事判決            九十八年度台上字第五八二四號
上  訴  人  甲○○
選任辯護人  呂文貴律師
上  訴  人  乙○○
上列上訴人等因違反毒品危害防制條例案件，不服台灣高等法院
中華民國九十六年四月十九日第二審判決（九十五年度上訴字第
一八四二號，起訴案號：台灣桃園地方法院檢察署九十三年度偵
字第八七五一號），提起上訴，本院判決如下：
    主  文
原判決關於甲○○部分撤銷，發回台灣高等法院。
其他上訴駁回。
    理  由
一、撤銷部分
本件原判決撤銷第一審關於上訴人甲○○部分之科刑判決，改判
依想像競合犯關係及修正前刑法之連續犯關係從一重論處其連續
販賣第二級毒品罪刑。固非無見。
惟查：(一)、科刑之判決書，對於犯罪事實必須詳加認定，而後於
理由內敘明其認定犯罪事實所憑之證據及其認定之理由，方足以
資論罪科刑，否則其判決即難謂非違法。原判決事實欄記載甲○
○（綽號阿彬）自民國九十三年一月間起，與上訴人乙○○（其
上訴應予駁回，詳後述）共同租住在桃園市○○○街十六號六樓
，其明知ＭＤＭＡ（俗稱搖頭丸）、Ｋ他命（Ketamine）分別為
毒品危害防制條例規定之第二級、第三級毒品，未經許可，不得
持有、販賣，竟基於同時意圖營利販賣之概括犯意，於九十三年
五月二十七日，在桃園市○○路ＳＫＹ舞廳內，向綽號「阿志」
、「兔兔」之人，以每顆新台幣（下同）二百元買入搖頭丸三十
顆，每瓶六百元買入Ｋ他命二十瓶，至九十三年六月三日晚間十
時許為警查獲前止，連續在ＳＫＹ舞廳內，以每顆二百五十元售
出搖頭丸六顆、每瓶七百元售出Ｋ他命四瓶予不詳姓名之人，共
從中賺取七百元等情。惟就甲○○係分別向「阿志」、「兔兔」
販入搖頭丸、Ｋ他命，或同時、同地向此二人一次販入該二種毒
品？甲○○販賣毒品予不詳姓名之人幾次？搖頭丸三十顆售出六
顆後，應剩二十四顆，何以竟扣得二十五顆？均未調查審認，逕
論以連續販賣第二級毒品罪，有判決理由不備及應於審判期日調
查之證據未予調查之違法。(二)、原判決理由記載：「……乙○○
亦對甲○○之上游為『阿志』、『兔兔』之人，核與甲○○前揭
警詢自白，其購入毒品之來源為『阿志』、『兔兔』之人相符，
並與證人區志翔於警詢證述甲○○為販賣毒品之藥頭一節相吻合
……」等語（見原判決第二十五頁第十三行以後）。然甲○○否
認認識區志翔（見偵卷(一)第十三頁），且依卷內證據資料所示，
區志翔並未於警詢證述甲○○為販賣搖頭丸、Ｋ他命之藥頭，則
原判決以區志翔之警詢證言甲○○犯罪之證據，即與卷內證據不
相適合，顯有判決理由矛盾之違法。究竟實情如何？此與甲○○
犯罪事實之認定及涉犯罪名、罪數攸關，原審未予澈查釐清，遽
行判決，有調查職責未盡之違法。上訴意旨，執以指摘原判決不
當，非無理由，應認原判決關於甲○○部分有撤銷發回更審之原
因。
二、駁回部分
按刑事訴訟法第三百七十七條規定，上訴於第三審法院，非以判
決違背法令為理由，不得為之。是提起第三審上訴，應以原判決
違背法令為理由，係屬法定要件。如果上訴理由書狀並未依據卷
內訴訟資料，具體指摘原判決不適用何種法則或如何適用不當，
或所指摘原判決違法情事，顯與法律規定得為第三審上訴理由之
違法情形，不相適合時，均應認其上訴為違背法律上之程式，予
以駁回。本件原判決綜合全部卷證資料，認上訴人乙○○有其事
實欄所載之犯行，已詳敘所憑之證據與認定之理由。就乙○○否
認犯罪之所辯，認不足採信，於理由內予以指駁、說明甚詳。因
而撤銷第一審關於乙○○部分之科刑判決，改判依想像競合犯及
修正前刑法連續犯關係從一重論處其連續販賣第二級毒品罪刑（
處有期徒刑）。上訴意旨略稱：警員未得乙○○或其母同意而違
法搜索所得之證物，應不得作為證據；乙○○之警詢自白非出於
自由意志，且未全程連續錄音，筆錄內容又較為簡潔，顯未依法
定程序製作，難認有證據能力；原審未調閱乙○○之偵查與第一
審羈押訊問錄音帶，查明其是否因施用毒品致所供非出於真意，
區志翔與乙○○有怨隙，其警詢證言無可信之特別情況，原審未
拘提區志翔到庭作證，有應於審判期日調查之證據未予調查之違
法；原判決認區志翔證稱本票、借據遭脅迫簽立等語不足採信，
又認區志翔所云為購買毒品而簽立該本票、借據等語有特別可信
之情形，互相矛盾，復未敘明不採柳惠方有利供述之理由，未說
明扣案殘渣分裝袋十三個係供販賣搖頭丸所用之憑據，且殘渣分
裝瓶與販毒無關，原判決執為乙○○販賣毒品之佐證，亦不相適
合云云。惟查：(一)、犯罪事實之認定，證據之取捨及其證明力如
何，乃事實審法院自由判斷之職權，如其取捨不違背經驗法則與
論理法則，即不得指為違法，而據為上訴第三審之理由。且經驗
與論理法則等證據法則，俱屬客觀存在之法則，非當事人主觀之
推測，若僅憑上訴人之主觀意見，漫事指為違背經驗與論理等證
據法則，即不足以辨認原判決已具備違背法令之形式。原判決認
定乙○○基於同時意圖營利販賣第二級毒品搖頭丸、第三級毒品
Ｋ他命之概括犯意，自九十三年二月間起，在ＳＫＹ舞廳多次向
「阿志」、「兔兔」販入搖頭丸、Ｋ他命，除供己施用外，並自
九十三年二月間起至同年四月間止，在該舞廳內，連續販賣予區
志翔六十餘次，惟區志翔均未付款，僅於九十三年五月九日與乙
○○、柳惠方共同結算積欠之毒品價款及借款後，簽下借據一張
、本票三紙予乙○○為據；復於九十三年六月二日，在同舞廳內
向「阿志」、「兔兔」販入搖頭丸五十顆、Ｋ他命三十瓶後，在
同舞廳內以較高價格出售搖頭丸四顆、Ｋ他命四瓶予不詳姓名之
人，共賺取六百元等情，已說明本於調查所得心證，分別定其取
捨而為事實判斷之理由，並就警員持搜索票，獲乙○○之母親同
意，於夜間搜索乙○○與其母親同住之處所，該搜索程序係屬合
法，經調查及勘驗乙○○之警詢錄音，乙○○之警詢自白確出於
自由意志，且警詢筆錄記載與該連續錄音之內容基本上相同，警
詢陳述應具有證據能力，再勘驗乙○○於檢察官偵查時之錄音、
錄影結果，乙○○亦無因施用毒品而神智不清之情形，其偵查陳
述亦得作為證據，扣案殘渣分裝袋、殘渣分裝瓶係乙○○販賣毒
品所用之物等情，皆詳加論敘、說明。所為論斷，核無違背客觀
存在之經驗法則與論理法則，自屬原審採證、認事之適法職權行
使，上訴意旨任意指摘為違法，顯非合法之上訴理由。(二)、卷查
乙○○於原審並未聲請勘驗第一審羈押訊問之錄音帶，而區志翔
因遷移新址，行蹤不明，經第一審及原審多次傳拘無著，有送達
證書、拘票等在卷可稽，即屬無從調查之證據，原審未再為無益
之傳拘調查，要無違法可言。(三)、依卷內證據資料所示，乙○○
於警詢自承區志翔簽立給伊之本票、借據，部分係區志翔欠伊搖
頭丸、Ｋ他命的藥錢，部分係欠伊女友柳惠方現金之憑據，原判
決予以採信，而不採區志翔所述本票、借據係遭乙○○脅迫簽立
之證言，並說明柳惠方證言不能為乙○○有利證明之理由，核皆
屬事實審採證、認事之合法職權行使，不得執此為適法之上訴理
由。其餘上訴意旨，就屬原審採證、認事職權之適法行使及原判
決已說明事項，徒憑己見，任意指摘為違法，且仍為單純事實之
爭執，均非適法之第三審上訴理由。應認乙○○之上訴違背法律
上之程式，予以駁回。
據上論結，應依刑事訴訟法第三百九十七條、第四百零一條、第
三百九十五條前段，判決如主文。
中    華    民    國  九十八  年    十    月    八    日
                      最高法院刑事第十三庭
                          審判長法官  賴  忠  星
                                法官  呂  丹  玉
                                法官  吳      燦
                                法官  施  俊  堯
                                法官  蔡  名  曜
      本件正本證明與原本無異
                                      書  記  官
中    華    民    國  九十八  年    十    月   十四   日
                                                     Ｍ


司法院資訊處製作；財團法人民間司法改革基金會備份。
